【裁判字號】    97,交聲,113
【裁判日期】    970321
【裁判案由】    違反道路交通管理處罰條例聲明異議
【裁判全文】
臺灣士林地方法院交通事件裁定         97年度交聲字第110號
原處分機關  交通部公路總局台北區監理所基隆監理站
受處分人    甲○○
右列受處分人因違反道路交通管理處罰條例案件，對於交通部公
路總局臺北區監理所基隆監理站中華民國97年1 月18日所為之處
分（原處分案號：基監字第裁42-AEW360802號、42-AEW360803號
、42-AEW360804號、42-AEW360805號），聲明異議，本院裁定如
下：
    主  文
異議駁回。
    理  由
一、按汽車有下列情形之一者，處汽車所有人新臺幣（以下同）
    900 元以上1800元以下罰鍰：... 二、除頭燈外之燈光、雨
    刮、喇叭、照後鏡、排氣管、消音器設備不全或損壞不予修
    復，或擅自增、減、變更原有規格致影響行車安全；汽車駕
    駛人，駕駛汽車有下列情形之一者，處6000元以上24000 元
    以下罰鍰，並當場禁止其駕駛：... 三、拆除消音器，或以
    其他方式造成噪音；汽車駕駛人，行經有燈光號誌管制之交
    岔路口紅燈右轉行為者，處600 元以上1800元以下罰鍰；汽
    車駕駛人，駕駛汽車有違反本條例之行為，經交通勤務警察
    或依法令執行交通稽查任務人員制止時，不聽制止或拒絕停
    車接受稽查而逃逸者，除按各該條規定處罰外，處3000元以
    上6000元以下罰鍰；汽車駕駛人有下列各款所列條款之一者
    ，除依原條款處罰鍰外，並予記點：一、有... 第60條第1
    項、... 之一者，各記違規點數1 點；三、有第43條、...
    情形之一者，各記違規點數3 點，道路交通管理處罰條例第
    16條第1 項第2 款、第43條第1 項第3 款、第53條第2 項、
    第60條第1 項、第63條第1項第1款、第2項定有明文。
二、原處分意旨略以：受處分人即異議人甲○○，於民國96年11
    月14日上午10時20分許，駕駛車牌號碼A2G-759 號重型機車
    ，行經臺北市○○○路○ 段與中坡南路口時，因「紅燈右轉
    」、「擅自減少原規格設備（未裝設照後鏡）」、「拆除消
    音器行駛」、「經警指揮攔停接受稽查逃逸」之違規行為，
    經員掣單逕行舉發，爰依道路交通管理處罰條例第16條第1
    項第2 款、第43條第1 項第3 款、第53條第2 項、第60條第
    1 項、第63條第1 項第1 款、第2 項（原移送書漏列第2項
    ）規定，分別裁處罰鍰900 元、6000元、600 元、3000元，
    並分別依同條例第63條第1 項第1 款、第2 項之規定，各記
    違規點數1 點及3 點。
三、聲明異議意旨略以：受處分人於96年11月14日上午10時20分
    許，駕駛車號A2G-759 號三葉廠牌機車行駛於台北市○○○
    路與中坡南路口時因無查獲與照片，致遭裁決處11700 元（
    應係10500 元之誤）之罰鍰，為此原處分顯有錯誤，請求撤
    銷原處分云云。
四、本院查：
  (一)異議人上開違規事實，有臺北市政府警察局舉發違反道路交
    通管理事件通知單4 紙附卷可稽，並經證人即現場舉發本件
    違規之臺北市政府警察局南港分局同德派出所員警劉弘琪到
    庭結證稱：「（請敘述舉發經過？）我當時擔服上午9-12
    時巡邏勤務，按照規定在上午10時到10時半在忠孝東路五段
    、中坡南路口執勤路檢勤務，在10時20分看到一部重型機車
    A2G-459 號從中坡南路出來右轉忠孝東路五段，當時中坡南
    路路口號誌燈為紅燈，該重型機車紅燈右轉，我攔下他要舉
    發他，他攔停不停、加速逃逸，我是站在忠孝東路五段靠近
    中坡南路，距離中坡南路口約30公尺。當時我用指揮棒、加
    上吹哨子攔停。（你當時有無可能看錯車號？）不可能，因
    為他距離很近，約3 步、不到3 公尺的距離，而且我12時回
    去交接班，用派出所電腦查詢確認，其顏色、廠牌都與我看
    到的相符，如果我查詢到顏色、廠牌不相符我就不會舉發。
    （另外舉發其沒有裝設後照鏡及拆除消音器部分？）這都是
    我當時看到的狀況。（拆除消音器情況是否明顯？）很明顯
    ，因為很大聲、很吵，那不是原廠的排氣管。」（見本院97
    年2 月29日訊問筆錄）等語明確，經核證人劉弘琪係就案發
    當日親身經歷之舉發經過作證，所證內容，就其目擊異議人
    違規情節及舉發經過敘述詳確，並無瑕疵，顯非一般憑空捏
    造證詞可擬。且證人與異議人原不相識，2 人間並無怨恨仇
    隙，此為異議人所是認，故證人要無設詞誣陷異議人違規，
    進而招致偽證重罪之可能及必要，是其證詞應屬可信。又異
    議人具狀自承當日上午10時20分許均會經過舉發地點等語，
    參以本件案發當時為日間上午10時20分許，光線充足，且證
    人係於該交岔路口執勤時看到異議人闖紅燈，業據說明如前
    ，衡情，當無誤認異議人違規事實之虞。再者，證人目睹異
    議人紅燈右轉之違規後，旋即用指揮棒、加上吹哨子攔停，
    且距離異議人之車輛約3 步、不到3 公尺，堪認異議人當可
    清楚看見證人攔停之動作無訛。綜上，異議人確有原處分所
    指之交通違規事實，應甚明確，堪予認定。
  (二)至異議人雖以本案並無採證照片可佐置辯。然按交通警員掣
    單舉發違反道路交通管理處罰條例所列之違規事實，本質上
    為行政處分，係公務員基於職務上權力，依法就特定之具體
    事件所為具公法上效果之單方行政行為，基於公務員為公法
    上行為具有公信力之原則，該行政處分當可被推定為真正，
    其據以依法處分之事實認定亦為正確無誤，本此公信原則，
    乃立法者賦予行政機關制定違反道路交通事件統一裁罰標準
    及處理細則，使執勤警員得當機處分（如該細則第23條）以
    維護交通秩序、安全之行政目的，若謂公務員一切行政行為
    均需預留證據以證其實，則國家行政勢必窒礙難行，此徵諸
    交通違規行為常係偶發且為一瞬間之事件，如謂一切交通違
    規行為，員警均需拍照佐證，始得舉發，則國家維持交通秩
    序之目的顯無法達成。查本件異議人違規闖紅燈，復拒絕接
    受稽查而逃逸，均屬動態行為，事出突然，苛求舉發員警須
    拍照存證，為不可能之事，且該等違規事實由人之感官即可
    充分判定，非必以科學儀器始能偵測得知，是本件雖無採證
    照片，然既經舉發員警到庭具結作證，本院自得以證人可信
    之證詞據為認定違規事實之依據，異議人所辯，並無足採。
五、綜上，本件異議人確有駕駛上開車輛，於上揭時、地「紅燈
    右轉」、「擅自減少原規格設備（未裝設照後鏡）」、「拆
    除消音器行駛」、「經警指揮攔停接受稽查逃逸」之違規事
    實，異議人上開所辯，洵不足採。從而，原處分機關依據道
    路交通管理處罰條例第16條第1 項第2 款、第43條第1 項第
    3 款、第53條第2 項、第60條第1項 、第63條第1 項第1 款
    、第2 項規定，分別裁處罰鍰900 元、6000元、600 元、30
    00元，並分別依同條例第63條第1 項第1 款、第2 項之規定
    ，各記違規點數1 點及3 點，其認事用法並無違誤，裁罰亦
    無不當，本件異議為無理由，應予駁回。
據上論斷，應依道路交通案件處理辦法第19條，裁定如主文。
中    華    民    國    97    年    3     月    21    日
                    交通法庭法  官  許永煌
以上正本證明與原本無異。
如不服本裁定應於送達後5日內向本院提出抗告狀。
                            書記官  陳淑琪
中    華    民    國    97    年    3     月    21    日


司法院資訊處製作；財團法人民間司法改革基金會備份。
